【裁判字號】    98,審訴,456
【裁判日期】    980610
【裁判案由】    偽造文書等
【裁判全文】
臺灣士林地方法院刑事判決             98年度審訴字第456號
公  訴  人  臺灣士林地方法院檢察署檢察官
被      告  甲○○
上列被告因偽造文書等案件，經檢察官提起公訴（98年度偵字第
1937號），被告於準備程序中就被訴事實為有罪之陳述，本院合
議庭裁定改由受命法官獨任依簡式審判程序審理，並判決如下：
    主  文
甲○○共同犯行使偽造公文書罪，處有期徒刑壹年拾月。扣案之
行動電話拾貳支、車手服裝壹套、偽造之「臺灣臺北地方法院監
管科印」印章壹枚及臺灣士林地方法院檢察署98年度偵字第1937
號偵查卷第77頁所示偽造之「台北地方法院地檢署公證單」上偽
造之「台灣台北地方法院地檢署印」公印文壹枚均沒收。
    事  實
一、甲○○於民國97年6 月底某日，經由報紙廣告應徵司機工作
    ，竟與成年之詐騙集團成員共同基於詐欺取財、行使偽造公
    文書之犯意聯絡及行為分擔，該詐騙集團某成員於民國97年
    7 月7 日先撥打電話向乙○○詐稱「你涉及洗錢案件，帳戶
    將遭凍結，若欲解凍，需將帳戶內之款項交予臺北地方法院
    監管，亦不得與他人談論本案」云云，乙○○不疑有詐，遂
    於97年7 月8 日上午11時20分許，至臺北縣汐止市社后郵局
    提領新臺幣300 萬元，甲○○則駕駛懸掛車牌3492-FL 號之
    自用小客車（該車牌係甲○○向友人徐明瑄所借）搭載詐騙
    集團成員自稱「楊黃緒」之成年男子，於同日中午12時40分
    許，共同前往臺北縣汐止市○○街541 巷12弄12號1 樓乙○
    ○住處附近，「楊黃緒」換裝衣褲後獨自下車，並持不詳人
    偽造且蓋有「台灣台北地方法院地檢署印」印文之「台北地
    方法院地檢署公證單」至乙○○住處，將該偽造之公文書出
    示予乙○○而行使之，表示臺北地方法院將監管乙○○款項
    之意，足以生損害於乙○○及臺灣臺北地方法院，乙○○誤
    以為「楊黃緒」即為法院人員，遂將新臺幣300 萬元款項交
    給「楊黃緒」，「楊黃緒」得手後即搭乘甲○○駕駛之車輛
    離去；同日下午乙○○復至臺新銀行汐止分行提領美金12,0
    00元，下午3 時許，甲○○復載送「楊黃緒」前往上址，再
    由「楊黃緒」出示上開偽造之公文書，向乙○○詐取美金12
    ,000 元 ，得手後，甲○○再與「楊黃緒」共同離去。甲○
    ○因此獲得新臺幣2 萬元之報酬，自稱「楊黃緒」則逃逸無
    蹤。嗣於98年1 月16日上午，為警持檢察官核發之拘票拘提
    甲○○，並在其位於桃園縣楊梅鎮公岡223 號住處，扣得其
    與詐騙集團分別所有及提供或預備提供本件犯罪之行動電話
    12支、車手服裝1 套、偽造之「臺灣臺北地方法院監管科印
    」印章1 枚。
二、案經臺北縣政府警察局汐止分局報告臺灣士林地方法院檢察
    署檢察官偵查起訴。
    理  由
一、上揭犯罪事實，業據被告甲○○迭於警詢、檢察官偵查及本
    院審理時坦承不諱，核與證人即被害人乙○○於警詢、偵查
    中之證述相符，並有被害人乙○○所提出之台北北門郵局存
    摺明細、台新銀行外匯定期存款解約申請書、偽造之「台灣
    地方法院地檢署公證單」、現場監視器翻拍照片附卷可憑，
    且有行動電話12支、車手服裝1 套、偽造之「臺灣臺北地方
    法院監管科印」印章1 枚扣案可憑。足認被告自白與事實相
    符，可以採信。本案事證至為明確，被告犯行堪以認定，應
    依法論科。
二、按所謂公文書者，謂公務員職務上製作之文書，刑法第10條
    第3 項定有明文，且按公印文係指表示公務機關或機關長官
    資格及其職務之印信職章（最高法院69年度台上字第693 號
    判例意旨參照）。核被告所為，係犯刑法第216 條、第211
    條行使偽造公文書罪、同法第339 條第1 項詐欺取財罪。被
    告與成年之詐騙集團成員及自稱「楊黃緒」之成年男子，就
    上開犯行，有犯意聯絡及行為分擔，均為共同正犯。又被告
    與「楊黃緒」之男子基於上開犯罪之單一犯意，於密接之2
    日時間內，對於同一被害人施以詐術詐得現金，應認係接續
    之一行為，而被告等以一行為同時觸犯上開2 罪名，為想像
    競合犯，應從一重之行使偽造公文書罪處斷。爰審酌被告明
    知詐騙集團成員詐取他人財物而充作司機收取報酬之犯罪動
    機，採取行使偽造法院公文書而詐術手段，致被害人受有高
    達新臺幣300 萬元及美金12,000元之損失，犯罪情節甚為重
    大，惟被告犯後尚能坦承犯行，及其品行、犯罪之動機、目
    的、手段、智識程度、犯罪所生之損害、所得利益等一切情
    狀，量處如主文所示之刑，以資懲儆。
三、扣案之行動電話12支、車手服裝1 套、偽造之「臺灣臺北地
    方法院監管科印」印章1 枚均為被告與詐騙集團分別所有及
    提供或預備提供本件犯罪之物，業為被告於本院審理中供承
    明確，乃依法宣告沒收。又臺灣士林地方法院檢察署98年度
    偵字第1937號偵查卷第77頁所示偽造之「台北地方法院地檢
    署公證單」因已交付予被害人乙○○，當非被告或詐騙集團
    成員所有之物，自不得宣告沒收，惟其上偽造之「台灣台北
    地方法院地檢署印」公印文1 枚則應依刑法第219 條之規定
    宣告沒收。
據上論斷，應依刑事訴訟法第273 條第1 項、第299 條第1 項前
段，刑法第216 條、第211 條、第339 條第1 項、第55條、第21
9 條、第38條第1 項第2 款，刑法施行法第1 條之1 第1 項、第
2 項前段，判決如主文。
本案經檢察官鄭堤升到庭執行職務。
中    華    民    國    98    年    6     月    10    日
                  刑事第一庭法  官  雷雯華
以上正本證明與原本無異。
如不服本判決，應於收受判決後10日內向本院提出上訴書狀，並
應敘述具體理由。其未敘述上訴理由者，應於上訴期間屆滿後20
日內向本院補提理由書 (均須按他造當事人之人數附繕本)「 切
勿逕送上級法院」。
                            書記官  陳麗津
中    華    民    國    98    年    6     月    10    日
附錄本案論罪科刑法條全文：
刑法第211條
偽造、變造公文書，足以生損害於公眾或他人者，處1 年以上7
年以下有期徒刑。
刑法第216條
行使第210 條至第215 條之文書者，依偽造、變造文書或登載不
實事項或使登載不實事項之規定處斷。
刑法第339條
意圖為自己或第三人不法之所有，以詐術使人將本人或第三人之
物交付者，處5 年以下有期徒刑、拘役或科或併科1 千元以下罰
金。
以前項方法得財產上不法之利益或使第三人得之者，亦同。
前二項之未遂犯罰之。


司法院資訊處製作；財團法人民間司法改革基金會備份。
